【裁判字號】    97,消債更,235
【裁判日期】    971205
【裁判案由】    更生事件
【裁判全文】
臺灣基隆地方法院民事裁定           97年度消債更字第235號
聲  請  人
即  債務人  甲○○
代  理  人  黃仕翰律師
上列當事人聲請消費者債務清理事件，本院裁定如下：
    主  文
債務人甲○○自中華民國九十七年十二月五日十二時起開始更生
程序。
    理  由
一、按法院開始更生程序之裁定，應載明其年、月、日、時，並
    即時發生效力，消費者債務清理條例第45條第1項定有明文。
二、本件債務人主張：伊有不能清償債務之情事，雖在消費者債
    務清理條例施行前曾依中華民國銀行公會會員辦理消費金融
    案件無擔保債務協商機制（下稱銀行公會債務協商機制），
    與最大金融機構債權人三信商業銀行成立協商，約定每月應
    償還新臺幣（下同）11,124 元，共分120期，此外，每月亦
    償還合庫銀行約1萬多元、臺灣銀行約4,000多元，合計每月
    須償還約2萬5,000多元，然聲請人雖於鐵路管理局工作，每
    月收入約40,000元左右，且於下班、假日時亦前往貨櫃搬運
    廠打零工增加收入，惟聲請人之長子因運動傷害，須長期復
    健檢查，長女因患有憂鬱症，須長期治療，且扣除每月生活
    費用、扶養家人費用，償還上開金額仍甚為勉強，直至96年
    3月間，聲請人因下雨天不慎滑倒，因左手摔斷骨折，無法
    於假日打零工，以致收入降低而發生無法如期償還上開金額
    而毀諾；且聲請人無擔保或無優先權之債務總額未逾1,200
    萬元，復未經法院裁定開始清算程序或宣告破產，爰請求准
    予裁定開始更生程序等語。
三、經查，本件聲請人並非從事營業活動之人，名下僅有不動產
    二筆合計共772,700元，所積欠債務總額為1,477,520元，未
    逾1,200萬元，有聲請人所提之財產及收入狀況說明書、財
    政部財產歸屬資料清單及債權人清冊暨債權總金額表在卷可
    稽，堪認本件聲請人確有不能清償之情事。
四、次查，本件聲請人固曾依銀行公會債務協商機制與金融機構
    債權人成立協商，惟除依該協商內容每月須繳交11,124元外
    ，尚須繳交未參加該次協商之金融機構債權人合庫銀行及臺
    灣銀行共約14,000 元，而聲請人亦曾努力償還至96年2月，
    直至96年3月份因聲請人在下雨天工作時不慎滑倒，左手因
    摔倒而骨折，導致聲請人於短時間內無法繼續打零工增加收
    入，致聲請人頓失清償來源而無力依約繳納等情，亦有聲請
    人提出之協議書暨還款計劃影本、診斷證明書、三信商業銀
    行放款帳卡明細單等在卷足稽；又依聲請人所提之必要支出
    費用觀之，聲請人一家六口，每月支出僅45,700元，衡諸現
    今一般社會水準，亦稱合理，並無奢侈浪費之情形，可徵本
    件並非聲請人主觀上惡意不履行協商條件，實係在客觀上確
    有不可歸責於聲請人之事由存在。此外，聲請人於毀棄上開
    協商之承諾後，仍持續償還上開債務，益徵聲請人確有償還
    債務之誠意。
五、綜上所述，本件聲請人僅係一般消費者，並未從事營業，且
    其有不能清償之情事，而所負無擔保及無優先權債務並未逾
    1200萬元，前雖與各債權銀行達成協議，但有不可歸責於己
    致履行協議顯有重大困難之事由存在，復未經法院裁定開始
    清算程序或宣告破產，亦查無聲請人有消費者債務清理條例
    第6條第3項、第8 條或第46條各款所定駁回更生聲請之事由
    ，則本件聲請人聲請更生，要屬有據，應予准許。
六、依消費者債務清理條例第45條第1項，裁定如主文。
中    華    民    國    97    年    12    月     5    日
                  民事庭法  官  林玉珮
以上正本係照原本作成。
本件裁定不得抗告。
本裁定已於97年12月5日12時公告。
中    華    民    國    97    年    12    月    5    日
                        書記官  洪福基


司法院資訊處製作；財團法人民間司法改革基金會備份。
